# 会计准则解释 7 中的母公司吸收合并子公司

提问人：michaelhtts 时间：2015-12-14 10:03:58
《企业会计准则解释第 7 号》 四、母公司直接控股的全资子公司改为分公司的，该母公司应如何进行会计处理？ 3 ．原为非同一控制下企业合并取得的子公司改为分公司的，应将购买日至改为分公司日原子公司实现的净损益，转入原母公司留存收益；原为同一控制下企业合并取得的子公司改为分公司的，应将合并日至改为分公司日原子公司实现的净损益，转入原母公司留存收益。这里，将原子公司实现的净损益转入原母公司留存收益时，应当按购买日（或合并日）所取得的原子公司各项资产、负债公允价值（或账面价值）
为基础计算，并且抵销原母子公司内部交易形成的未实现损益。
对于这一段有如下几个问题： 1.未实现是否要考虑母公司销售给子公司的未实现，从抵销关系上看，母公司销售给子公司，实际抵销的是子公司的存货，好像和子公司的损益没有什么关系，如果包括如何理解？ 2.子公司对于母公司的应收产生的坏账准备是否要考虑进来？
3.如果购买日至改为分公司日原子公司实现的净损益是负数，冲减留存收益是否按照先冲减盈余公积再冲减分配利润的顺序？

回答人：chenyiwei
这一条的基本思路就是对取得子公司的资产和负债采用其在合并报表层面的账面价值进行计量，即采用“下推会计”。所以这样的处理结果必然是抵销了原先的顺流交易影响的。但逆流交易的影响在母公司个别报表层面不抵销（因为不会因此次吸收合并而改变母公司自身原有资产的账面价值），还是要到编制合并报表时继续延续原有的抵销分录。

提问人：michaelhtts 时间：2015-12-14 20:38:13
谢谢 陈版，似乎明白一点，您的意思是在计算购买日至改为分公司日原子公司实现的净损益时，顺流交易的未实现反而应该扣减，而逆流交易的的未实现不应该考虑，而是到编制母分公司的合并报表的时候考虑？ 问题 2 和 3 能否再解答一下 延伸一下，如果考虑下推会计，那么对于非同一控制下的企业合并取得的子公司，在年报披露子公司单独财务数据的时候，是应该披露子公司的自己的报表，还是披露按照公允价值调整后的相对于母公司的报表？看相关资料好像下推会计理论自身也有些问题。

回答人：chenyiwei
1 、可以这样理解。 2 、既然母子公司在法律上已经合并，则原先两者之间的内部往来在吸收合并后应抵销，相应地坏帐准备也不再存在，这也是将合并结果下推到母公司个别报表层面。 3 、可以先冲减盈余公积再冲减未分配利润，也可以直接冲减未分配利润。
4 、被购买方自身的报表仍然是保留其原先的历史成本基础（按《讲解 2010 》P338进行调账处理的情况除外），不适用下推会计。

提问人：zengfengxia 时间：2015-12-17 10:46:41
逆流交易的影响不予抵消，按照解释 7 号的要求进行账务处理的话，这部分未实现利润会随着子公司报表的转入，作为留存收益调整增加母公司的留存收益，其结果就类似于借记资产贷记留存收益，表明通过吸收合并子公司，逆流交易的利润已实现了。看起来很不合理。

回答人：chenyiwei
但因为一次吸收合并而去调整原现已有的资产的账面价值，也很难解释。